臺灣臺南地方法院刑事判決　　　　　　　95年度易字第1556號
公　訴　人　臺灣臺南地方法院檢察署檢察官
被　　　告　丙○○
上列被告因詐欺案件，經檢察官提起公訴（95年度偵緝字第1051
號），本院判決如下：
    主  文
丙○○無罪。
    理  由
一、公訴意旨如附件起訴書所載。
二、按犯罪事實應依證據認定之，無證據不得認定犯罪事實；又
    不能證明被犯罪者，應諭知無罪之判決，刑事訴訟法第154
    條第2項、第301條第1項分別定有明文。
        本件公訴人認被告涉有上開犯行，無非以被告丙○○前
    開銀行帳戶確有供詐騙集團以「假中獎，真詐財」手法詐騙
    甲○○後，做為詐騙用之匯款帳戶，業據被害人甲○○證述
    在卷，並有彰化銀行北臺南分行上開帳戶交易明細資料在卷
    可按。被告雖以帳戶存摺、提款卡及密碼等係交付他人辦理
    貸款手續等語置辯，然查，金融銀行機構存摺、提款卡及密
    碼係供存款人存領金錢之用，如係辦理貸款，手續完成後，
    銀行自會將貸款金額匯入借款人帳戶，申貸過程中根本無須
    使用提款卡及密碼等物，被告又何至因此受騙而交付上開物
    品？又何以發覺受騙後竟未向警方報案處理？被告所辯顯與
    常理不合，被告又未能舉證以實其說，顯屬卸責之詞，不足
    採信。前開存摺、提款卡、密碼等物係被告基於幫助犯罪之
    確定或不確定故意而交付他人甚明為其論據。
        訊據被告堅決否認有前開幫助詐欺犯行，辯稱：他是把
    前開帳戶資料交給一位鄭先生，是看報紙廣告聯絡的，一個
    鄭先生來幫我辦貸款，鄭先生說帳戶裡面金額太少，要辦貸
    款不好辦，要把帳面做的好看一點，大約要一個月時間。他
    有給鄭先生12000或是15000的代辦費，另外還收了3000元。
    後來他沒有收到銀行的徵信電話，覺得奇怪，打鄭先生電話
    就都打不通，大約2-3個禮拜就聯絡不上了。因為帳戶裡面
    沒錢，再加上工作的關係就沒有掛失就沒有管他，他後來是
    去台北工作。他是被騙走帳戶資料而非幫助詐欺等語。
三、本件被告前開銀行帳戶有供詐騙集團以「假中獎，真詐財」
    手法詐騙甲○○後，做為詐騙用之匯款帳戶之事實，固據被
    害人甲○○證述在卷，並有彰化銀行北臺南分行上開帳戶交
    易明細資料在卷可按。惟本件所應審酌者為被告究係基於幫
    助詐欺之犯意而交付前開帳戶資料予前開不詳男子，或係因
    自身被詐欺而交付前開帳戶資料予前開不詳男子。經查：
（一）本件被告於警詢中並未到庭，嗣於偵查中經通緝到案後，
      自始即供稱他是於94年4、5月間將前開帳戶資料交予鄭姓
      之人，是要辦貸款（95年7月15日訊問筆錄）；他是看報
      紙代辦貸款，對方叫他將帳戶、提款卡及密碼交給對方後
      來聯絡不到人才知受騙（95年8月17日訊問筆錄）。其後
      ，本院傳拘被告無著，經本院通緝到案後，亦陳稱他是把
      前開帳戶資料交給一位鄭先生，是看報紙廣告聯絡的，一
      個鄭先生來幫我辦貸款，鄭先生說帳戶裡面金額太少，要
      辦貸款不好辦，要把帳面做的好看一點，大約要一個月時
      間。他有給鄭先生12000或是15000的代辦費，另外還收了
      3000元。後來他沒有收到銀行的徵信電話，覺得奇怪，打
      鄭先生電話就都打不通，大約2-3個禮拜就聯絡不上了。
      因為帳戶裡面沒錢，再加上工作的關係就沒有掛失就沒有
      管他，他後來是去台北工作。當時有一個朋友和他一起去
      （見鄭先生），但現在已經聯絡不上了等語（96年4月30
      日訊問筆錄）。其前後供述一致，被告是否確係基於幫助
      詐欺之犯意而交付前開帳戶資料予前開不詳男子，顯非無
      疑。
（二）其後，被告於本院96年6月14日準備程序中請求傳訊證人
      「丁○○」以證明其有被騙交付前開帳戶資料之事實，然
      並無法立即提供「丁○○」之年籍資料。迄本院通知96年
      10月3日審理，並於傳票上註明被告應提供「丁○○」之
      年籍資料或攜其到庭後，被告始提供「丁○○」之年籍資
      料供本院傳喚。本院於96年11月21日審理時傳喚證人丁○○，果有其人。是被告所述上開情節尚非顯屬虛構。
（三）證人丁○○於本院證稱當時他有到台南找被告，被告叫他
      帶被告去找一個鄭先生，被告就把開立的彰化銀行帳戶的
      存摺與提款卡給鄭先生。被告說鄭先生要幫忙辦貸款。因
      為他當時剛好下來台南，而且他當時也想辦貸款，他想如
      果鄭先生這邊可以辦貸款，他也想要請鄭先生幫忙辦，後
      來他聯絡被告才知道已經找不到鄭先生，是騙人的。他是
      聽被告說的要交付提款卡、存摺，當時被告身上的錢不夠
      ，還跟他借，因為必須先支付一些手續費，當時他身上也
      不夠錢，還拿了一條金項鍊去賣才夠，他借被告九千元，
      被告總共付給鄭先生一萬兩千元。他不清楚要向哪個金融
      機構辦貸款。被告是在高雄七賢路電信總局對面的一家茶
      行與鄭先生先面。他對高雄的路不熟，是被告帶他去的，
      他開車載被告過去，到約定地點之後，他將車子停好，一
      起走過去。他有看到存摺。所以知道是彰化銀行的存摺。
      那是兩年多前的事，是94年農曆過年後，大約是4月份，
      實際的時間他忘記了，但是他記得當天是下午過去（96年
      11 月21日審理筆錄）。
          證人丁○○並證稱此次開庭被告是透過很多關係才找
      到他，因他的手機號碼一直換，後來被告找到他的一個朋
      友，那個朋友知道他家，透過他父母轉告他的，他與被告
      大約一年半沒有聯絡（96年11月21日審理筆錄）。參諸本
      件被告於本院通緝到案時即直接陳稱當時有一個朋友和他
      一起去（見鄭先生），但已經聯絡不上，至準備程序中請
      求傳訊丁○○，再至提供丁○○年籍資料整個過程，被告
      應未事先與丁○○勾串。且當檢察官詰問證人「你有借被
      告九千元，是賣黃金，在那裡賣的？」證人答稱「台南的
      金飾店，時間已久我忘記了，台南的路我也不熟。」時，
      被告在旁直接脫口而出「在西門路」後經制止不得發言（
      96 年11月21日審理筆錄）。由此觀之，證人應有賣黃金
      而借款予被告之事實。證人丁○○前開所述應可採信。
（四）依證人及被告供述，被告除了交付鄭先生前開帳戶資料外
      ，尚有交付二次現金共12000元。苟被告已預見其有可能
      被騙，當不致交付現金12000元。退一步言即令被告已預
      見其有可能被騙，被告亦應係相信其不致被騙，而不可能
      有縱被騙亦無所謂之意思，否則依被告當時之財務窘境，
      當不致交付現金12000元予鄭先生。
四、綜上所述，本件被告所辯他是被騙走帳戶資料而非幫助詐欺
    一節應可採信。此外，亦無其他證據足資認定被告係基於幫
    助詐欺之犯意而交付前開帳戶資料予前開不詳男子。本件依
    現存之證據認定被告有前開幫助詐欺犯行，顯未逾合理可疑
    之程度，即屬不能證明被告犯罪，依法應為無罪之諭知。
五、據上論斷，應依刑事訴訟法第第301條第1項，判決如主文。
本案經檢察官乙○○到庭執行職務。
中　　華　　民　　國　　96　　年　　12　　月　　5 　　日
                    刑事第四庭審判長法  官  鄭文祺
                                    法  官  許蕙蘭
                                    法  官  黃翰義
以上正本證明與原本無異。
如不服本判決應於收受本判決後10日內向本院提出上訴書狀，並
應敘述具體理由。如未敘述上訴理由者，應於上訴期間屆滿後20
日內向本院補提理由書狀（均須按他造當事人之人數附繕本）「
切勿逕送上級法院」。
　　　　　　　　　　　　　　　　　  書記官  黃雅雲
中　　華　　民　　國　　96　　年　　12　　月　　5 　　日
